臺灣桃園地方法院刑事判決　　　　　　　　　　　　　九十年度易字第二八三八號
　　公　訴　人　臺灣桃園地方法院檢察署檢察官
　　被　　　告　乙○○
右列被告因詐欺案件，經檢察官提起公訴（九十年度偵字第一六六二七號），本院判
決如左︰
    主  文
乙○○無罪。
    理  由
一、公訴意旨略以：張鍚南基於意圖為自己不法所有之犯意，於民國九十年二月間某
    日，明知來路不明屬甲○○名義之付款人合作金庫桃園分行，發票日九十年五月
    二十五日、戶號五四五七八號、票號為0000000號，面額新台幣 (下同)四
    十萬元之支票乙紙，已陷於支付困難，仍持向戊○○詐購餐廳擺飾、碎石等物品
    ，戊○○不疑有他，乃於同年三月二日如數交付上開物品，惟屆期該支票因存款
    不足而退票，再經前往上址查詢，其已逃逸，遍尋不著，始知受騙。案經戊○○
    提起告訴，因認被告涉有刑法第三百三十九條第一項之詐欺取財罪名。
二、按刑法第三百三十九條第一項之詐欺罪，所謂以詐術使人交付，必須被詐欺人因
    其詐術而陷於錯誤，若其所用之方法，不能認為詐術，亦不致使人陷於錯誤，即
    不構成該罪 (最高法院四十六年台上字第二六0號判例參照)。訊據被告乙○○堅
    詞否認有何詐欺犯行，辯稱：支票係要向伊購買上開擺飾之人交付的，伊不知道
    該支票有問題，退票後伊有再開本票乙紙給告訴人，嗣因景氣不佳，始無法如期
    支付等語。經查：
(一)告訴人於告訴狀自承：被告係於九十年二月間出面洽談以四十萬元購買系爭擺飾
    等物品，於同年三月二日交貨，被告因無法提出現金，乃以上開支票交付告訴人
    ，並要求告訴人於同年三月十七日持此支票換回現金，嗣支票屆期退票，乃於同
    年六月六日另簽發面額四十二萬元之本票及切結書予告訴人等語。依此，兩造既
    係約定系爭支票於同年三月十七日以現金換回，則系爭支票顯係被告提出作為擔
    保之用，而非作為支付之工具。又系爭支票發票人黃崇仁於付款人合作金庫銀行
    之戶頭內，於九十年三月中旬尚有存款，其於上開戶號之支票，於九十年五月十
    五日起始有退票紀錄，有合作金庫銀行桃園分行檢送存款交易明細表乙紙及票據
    信用資訊連結作業查詢明細表乙份附於偵查卷可稽。可知被告於九十年三月二日
    提出系爭支票時，該戶頭尚未凍結，發票人亦尚未有退票紀錄，不能證明被告明
    知該支票已陷於支付困難，而仍交付。且支票係商業上常用為擔保或支付之工具
    ，作為週轉之用，購買貨物而交付支票，已難認係施用詐術。又被告並非明知該
    支票已陷於支付困難，且本件支票僅係供作擔保之用，已如上述，益證被告無以
    支票詐欺以騙取貨物之意思。
(二)系爭支票嗣經告訴人於九十年五月二十五日提示，因存款不足而退票，被告旋於
    同年六月六日書立切結書及開具面額四十二萬元之本票各乙紙予告訴人，有告訴
    人所提支票及退票理由單、本票、切結書各乙紙在卷可憑。又被告約定買賣時留
    予告訴人之名片所載，被告係經營「金駝行」，從事新舊買賣，名片上之店址為
    桃園縣八德市○○路五四三巷十號，而被告於九十年十月十日仍以其配偶林秀華
    名義與出租人林運成簽訂房屋租賃契約書，承租坐落上址之房屋，並於同年十月
    二十一日再承租其旁空地，於九十一年一月六日於中國時報所刊登二年貨買賣廣
    告，仍登載上開地址，有所提租賃契約書二份、身分證影本、中國時報廣告版各
    一份可佐，足認被告於系爭買賣簽約後，並未遷移地址，告訴人指稱被告逃逸，
    遍尋不著，與事實不符，自不足採。而被告於支票退票後，旋即簽發本票及切結
    書，亦足認其並無逃避債務之意思。
(三)經營中古貨買賣，係以買進賣出賺取差價為目的。本件被告係以四十萬元之價格
    買進告訴人之擺飾等物，而遲至九十年四、五月時，始將其中碎石部分以一萬五
    千元之價格出售予丁○○，嗣於九十一年三月間將部分擺飾以六萬元價格出售予
    丙○○，業據證人丁○○、丙○○到庭具結證述甚明；被告、告訴人對此亦不爭
    執，堪信為真實。足認被告購買上開擺飾後，一直難以脫手轉售，則被告辯稱因
    景氣不佳，致未能轉售得利，才遲未付款乙節，堪予採信。
綜上，本件被告以支票、本票作為擔保或支付之工具，不能認為係施用詐術，通常亦
   不致於讓人陷於錯誤，以為必能兌現，自與詐欺罪之構成要件有間，此外復查無
   其他積極證據足認被告有公訴人所指之事實，不能證明被告犯罪，自應為無罪之
   諭知。至被告購買上開擺飾等物之後，迄未付款，應由告訴人循民事程序求償，
   以確保債權之實現，附此敘明。
三、據上論斷，應依刑事訴訟法第三百零一條第一項前段、判決如主文。
本案經檢察官何祖舜到庭執行職務。
中      華      民      國      九十一      年    六    月  二十五    日
                                  臺灣桃園地方法院刑事第四庭
          法  官    陳  世  宗
右正本證明與原本無異。
如不服本判決，應於判決送達後十日內向本院提出上訴狀( 應附繕本 )，上訴於
臺灣高等法院。
                                      書記官    廖  宜  政
中      華      民      國      九十一      年    六    月   二十五   日
